臺灣花蓮地方法院刑事判決　　　　　　　100年度訴字第221號
公　訴　人　臺灣花蓮地方法院檢察署檢察官
被　　　告　張菊妹
選任辯護人　何俊賢律師
上列被告因偽證案件，經檢察官提起公訴（100年度偵字第334號
），被告於準備程序中就被訴事實為有罪之陳述，經本院合議庭
裁定改依簡式程序審理，判決如下：
    主  文
張菊妹犯偽證罪，處有期徒刑肆月。
    事  實
一、張菊妹明知其自民國96年間某日起至97年12月 2日止，在花
    蓮縣玉里鎮及富里鄉等處經營簽賭站，並委託賴緯彬於97年
    11月間某日，2 次前往陳美玉住處，分別向陳美玉收取賭金
    新臺幣（下同）61,000元與57,200元，經陳美玉各交付 2張
    支票與賴緯彬，賴緯彬則將之交與張菊妹之事實，並於檢察
    官偵訊時以證人身分證述確有上開事實，嗣 2人因上開案件
    經檢察官以97年度偵字第5639號提起公訴，並由本院以98年
    易字第 108號案件進行審理時，張菊妹明知不得於執行審判
    職務之公署審判時，對於案情有重要關係之事項，供前或供
    後具結，而為虛偽之陳述，竟於98年9月9日，本院審理共同
    被告賴緯彬幫助圖利聚眾賭博罪案件時，以證人身分到庭作
    證，經法官告知具結義務及刑法偽證罪責，並得拒絕證言之
    意旨，其表示願意作證，並於供前具結後，在交互詰問程序
    時虛偽證稱：伊有託賴緯彬向賴媽陳美玉收賭金61,000元 1
    次，但當次賴緯彬並沒有收到錢，事後是伊自己去收，有收
    到2 張客票，而賴緯彬並沒有幫伊去收取57,200元該筆款項
    ，而伊委託賴緯彬去收錢時，並未告訴賴緯彬所收取的款項
    係賭金，賴緯彬也不知道伊在做什麼等語，而就案情有重要
    關係之事項為虛偽陳述，足以影響該案審判結果之正確性。
二、案經臺灣花蓮地方法院檢察署檢察官自動檢舉簽分偵辦後起
    訴。
    理  由
一、本件係經被告張菊妹於準備程序當庭表示認罪，而經本院裁
    定以簡式審判程序加以審理，則依據刑事訴訟法第273條之2
    、同法第159條第2項之規定，不適用傳聞法則有關限制證據
    能力之相關規定，合先敘明。
二、上揭犯罪事實，業據被告於本院審理時坦承不諱（見本院卷
    第57頁），核與其與證人陳美玉於97年12月 3日前案檢察官
    就賴緯彬涉嫌幫助圖利聚眾賭博罪偵訊時，以證人身分作證
    所證述之內容相符（見97年度偵字第5639號卷，下稱偵5639
    號卷，第19-24頁） ，復有臺灣花蓮地方法院檢察署97年度
    偵字第5639號起訴書、本院98年度易字第108號98年9月 9日
    審判筆錄暨證人結文影本在卷可參（見偵5639號卷第130-13
    2頁、本院卷第22-35頁），而賴緯彬所涉幫助圖利聚眾賭博
    罪部分之犯行，亦經本院以98年度易字第108 號判處有罪確
    定，有該判決乙份在卷可稽（見98年度蒞字第856號卷第47-
    63頁），足證被告自白確與事實相符，堪以採信。本件事證
    明確，被告犯行洵堪認定，應予依法論科。
三、論罪科刑：
(一)按偽證罪之構成，以於執行審判職務之公署或於檢察官偵查
    時對於案情有重要關係之事項，供前或供後具結，而為虛偽
    之陳述為要件，所謂虛偽之陳述，係指與案件之真正事實相
    悖，而足以陷偵查或審判於錯誤之危險者而言。又刑法上之
    偽證罪，為形式犯，不以結果之發生為要件，一有偽證行為
    ，無論當事人是否因而受有利或不利之判決，均不影響其犯
    罪之成立。而該罪所謂於案情有重要關係之事項，則指該事
    項之有無，足以影響於裁判之結果者而言。又證人之具結，
    乃以文書保證其所陳述之事實為真實，告以具結義務命其具
    結，端在使其明瞭具結意義，知所警愓，強制其據實陳述，
    不致為虛偽證言，俾能發現真實，故經具結後如就案情有重
    要關係之事項而為虛偽之陳述時，應受刑法上偽證罪之處罰
    （最高法院69年台上字第2427號、71年台上字第8127號判例
    要旨參照）。查本院就賴緯彬涉犯幫助圖利聚眾賭博罪，就
    被告有無委託賴緯彬向陳美玉收取賭金 2次，賴緯彬有無收
    得支票，以及賴緯彬對於收取款項為賭金一事是否知情乙節
    ，被告於前開案件審理中之證言，對於賴緯彬是否構成幫助
    圖利聚眾賭博罪，於審理結果顯然有關，如陳述虛偽，有使
    審理結果正確與否陷於抽象之危險，至為明顯。
(二)核被告所為，係犯刑法第 168條之偽證罪。爰審酌被告高中
    肄業之智識程度，離婚，與父母同住，現以幫人打掃為生，
    每月收入不固定，並罹患糖尿病、肝炎、甲狀腺毒症等疾病
    ，因所經營之簽賭站委託賴緯彬協助收取賭資，基於與賴緯
    彬之朋友情誼，為迴護賴緯彬而作偽證之犯罪動機，藐視證
    人到庭作證應據實陳述之義務，於審判為虛偽證述，足以影
    響裁判結果之正確性，影響司法調查程序之進行，致生無謂
    之司法調查程序，兼衡其於本案審理時坦承犯行，犯後態度
    良好等一切情狀，量處如主文所示之刑。雖檢察官對被告求
    處有期徒刑1月2月，惟按刑事審判旨在實現刑罰權之分配正
    義，故法院對於有罪被告之科刑，應符合罪刑相當之原則，
    使輕重得宜，罰當其罪，此所以刑法第57條明定科刑時，應
    審酌一切情狀，尤應注意該條所列10款事項，以為科刑輕重
    之標準，並賦予法院裁量權（最高法院94年度台上字第2131
    號判決意旨參照）。本院審酌上揭一切情狀，認為科處被告
    如主文所示之刑即可達罰當其罪之目的，揆諸前揭罰刑相當
    原則，檢察官對於被告具體求刑之刑度範圍尚屬過重，併此
    說明。
據上論斷，應依刑事訴訟法第273條之1第 1項、第299條第1項前
段，刑法第168條，判決如主文。
本案經檢察官林英正到庭執行職務。
中    華    民    國    100    年    8     月    18    日
                  刑事第三庭     法  官 吳育汝
以上正本證明與原本無異。
如不服本判決應於收受送達後10日內向本院提出上訴書狀，並應
敘述具體理由。其未敘述上訴理由者，應於上訴期間屆滿後20日
內向本院補提理由書(均須按他造當事人之人數附繕本)「切勿逕
送上級法院」。
中    華    民    國   100    年    8     月    18    日
                                 書記官
附錄論罪科刑法條：
中華民國刑法第168條：
於執行審判職務之公署審判時或於檢察官偵查時，證人、鑑定人
、通譯於案情有重要關係之事項，供前或供後具結，而為虛偽陳
述者，處7年以下有期徒刑。